臺灣橋頭地方法院民事裁定　　　　　　　 110年度司字第19號
聲　請　人　許順發會計師

相　對　人　聯上實業股份有限公司

法定代理人　蘇永義　
上列當事人間聲請酌定檢查人報酬事件，本院裁定如下：
    主  文
相對人應於本裁定送達後14日內向聲請人預納部分檢查人報酬新
臺幣20萬元。
聲請人其餘聲請駁回。
    理  由
一、聲請意旨略以：聲請人前經本院以110 年度司字第4 號裁定
    （下稱系爭裁定）選派為相對人之檢查人，因檢查工作有一
    經提供無法收回之特性，應預先收取酬金，而依本件檢查工
    作之內容估算，預估本件查帳費用為新臺幣（下同）40萬元
    （含外勤工作50小時、撰寫報告20小時及交通時間10小時，
    合計80小時，每小時收費標準5,000 元），爰請求命相對人
    預納檢查費用等語。
二、按委任人因受任人之請求，應預付處理委任事務之必要費用
    ，民法第545 條定有明文。該條立法目的係處理委任事務必
    需之費用，受任人無代墊之義務，故應使其得以請求預付，
    以期事務進行之順利。次按檢查人之報酬，由公司負擔；其
    金額由法院徵詢董事及監察人意見後酌定之，公司法第245
    條第1 項、非訟事件法第174 條分別定有明文。故此，法院
    酌定檢查人之報酬，係於檢查公司業務帳目及財產情形完畢
    後，由法院徵詢公司董事及監察人意見外，並斟酌檢查人工
    作之內容、所付出之勞力及時間暨檢查之結果酌定之。惟公
    司法及非訟事件法並未禁止檢查人聲請預納報酬，考量檢查
    人於開始檢查後即需投入相當之時間、勞力、費用，倘未能
    預先支領部分報酬，恐將影響其擔任檢查人之意願，參酌民
    法第545 條規定意旨，如檢查人於開始檢查前聲請預收部分
    酬金，法院自得斟酌檢查人所預估之工作事項及因此可能支
    出之勞費後而為准許。
三、經查：
    ㈠本件聲請人前經本院於民國110 年5 月5 日以系爭裁定選
      任為相對人公司之檢查人，並迭經本院以110 年度抗字第
      75號裁定、臺灣高等法院高雄分院以110 年度非抗字第13
      號裁定駁回相對人之抗告確定。聲請人雖尚未執行檢查任
      務，然依首揭說明，實有先行預支部分檢查報酬之必要。
    ㈡本院審酌聲請人陳報之預估金額，係以會計師收費標準每
      小時5,000 元乘以外勤工作、撰寫報告、交通時間之工作
      時數計算，堪稱合理，相對人空言辯稱聲請人收費過高云
      云，並非可取。惟檢查工作之多寡、內容是否繁瑣，均會
      影響法院酌定檢查人之報酬數額，故於檢查工作完成前，
      尚難預估確實之報酬數額，考量相對人公司實收資本總額
      為30億元，有相當資力，及聲請人依系爭裁定應檢查範圍
      為相對人於107 年5 月11日通過特定轉投資案之相關文件
      ，於尚未實際進行檢查前，待檢查之相關文件是否繁多，
      尚未可知，是聲請人聲請預付報酬，不可過高，以免發生
      檢查完畢後，酌定檢查人報酬時，檢查人應得之報酬低於
      預付報酬額而須返還之情形，爰酌定聲請人得先預支20萬
      元（即換算工作時數為40小時）之檢查報酬，並由相對人
      負擔。
    ㈢至聲請人檢查報酬之總額，則應待聲請人完成檢查後，依
      其提出之檢查報告及相關實際工作時數、內容說明等資料
      ，始能依聲請人之聲請酌定報酬總額，故聲請人聲請酌定
      並命相對人預納超過前開得預先支領數額之報酬部分，洵
      屬無據，不應准許。
四、據上論結，聲請人之聲請為一部有理由，一部無理由，裁定
    如主文。
中    華    民    國   110    年    12    月    6     日
                    民事第三庭法  官  張立亭
以上正本係照原本作成。
如不服本裁定，應於送達後10日內，向本院提出抗告狀並表明抗
告理由，如於本裁定宣示後送達前提起抗告者，應於裁定送達後
10日內補提抗告理由書（須附繕本），並繳納抗告費新臺幣1,00
0 元。
中    華    民    國   110    年    12    月    6     日
                              書記官  洪嘉鴻